臺灣桃園地方法院刑事裁定　　　　　　 100年度聲字第2750號
聲　請　人
即　被　告　王正明
選任辯護人　邱正明律師
上列聲請人即被告因貪污等案件（本院100 年度矚訴字第18號）
，對於本院民國100 年7 月25日受命法官所為之羈押處分不服，
聲請撤銷羈押，本院裁定如下：
    主  文
聲請駁回。
    理  由
一、原處分意旨略以：被告因涉犯貪污等案件，前經本院受命法
    官訊問後，認被告雖僅承認部分犯行，惟就收受廠商給付款
    項一節，坦承不諱，犯罪嫌疑重大，且所犯為最輕本刑為5
    年以上有期徒刑之罪，復有勾串共犯及證人之虞，非予羈押
    顯難進行審判，而有羈押之必要，爰依刑事訴訟法第101 條
    第1 項第2 款、第3 款規定，自民國100 年7 月25日起執行
    羈押，並禁止接見通信在案。
二、聲請意旨略以：被告王正明就其所涉及於98年及99年間是否
    涉嫌收受殯葬業者贈送之紅包等情，已於偵查中坦承不諱，
    應無勾串共犯之嫌，另共犯「唐維誠」係贈送紅包予被告之
    人，唐維誠到案後之供述雖與被告供述有異，但此屬原審法
    官之「心證」判斷，並無串證之虞，況本案關係人「唐維誠
    」、「鄧乃光」與被告於審判程序中之陳述，均與偵查程序
    中所述相同，本案審判程序並非無法進行，故請求撤銷原裁
    定云云。
三、按對於審判長、受命法官、受託法官或檢察官所為羈押之處
    分有不服者，受處分人得聲請其所屬法院撤銷或變更之，刑
    事訴訟法第416 條第1 項第1 款定有明文。又所屬法院認為
    抗告無理由者，應以裁定駁回之。準抗告亦有準用，同法第
    412 條、第416 條第4 項亦分別定有明文。再按得為撤銷或
    變更之聲請而誤為抗告者，視為已有聲請，同法第418 條第
    2 項後段復有明文。茲因本件羈押既係由受命法官於案件繫
    屬於法院時訊問後所為，屬受命法官所為之羈押處分，又聲
    請人雖具狀誤為抗告，惟依上開規定，仍應視為已有撤銷或
    變更原處分之聲請，故依前述規定，自應由該處分所屬法院
    即本院受理之，先予敘明。
四、再按羈押被告之目的，其本質在於確保訴訟程序得以順利進
    行，或為確保證據之存在與真實、或為確保嗣後刑罰之執行
    ，而對被告所實施剝奪其人身自由之強制處分；被告有無羈
    押之必要，法院僅須審查被告犯罪嫌疑是否重大、有無羈押
    原因、以及有無賴羈押以保全偵審或執行之必要，由法院就
    具體個案情節予以斟酌決定，如就客觀情事觀察，法院許可
    羈押之裁定或延長羈押之裁定，在目的與手段間之衡量並無
    明顯違反比例原則情形，即無違法或不當可言；又執行羈押
    後有無繼續之必要，仍許由法院斟酌訴訟進行程度及其他一
    切情事而為認定，業有最高法院46年度台抗字第6 號判例可
    資參照，此乃法律所賦予法院之職權。次按刑事訴訟法第10
    1 條第1 項所規定「犯罪嫌疑重大」，此項實質要件之關鍵
    在於「嫌疑」重大，而非「犯罪」重大，蓋嫌疑重大者，係
    指有具體事由足以令人相信被告可能涉嫌其被指控之犯罪，
    與認定犯罪事實所依憑之證據需達無合理懷疑之程度，尚屬
    有別，故法院決定羈押與否，自毋庸確切認定被告有罪，僅
    需檢察官出示之證據，足使法院相信被告極有可能涉及被訴
    犯罪嫌疑之心證程度即屬之。因此，被告實際是否成立犯罪
    ，乃本案審判程序時實體上應予判斷之問題，並非法院審酌
    是否羈押之審查要件。
五、經查：
  (一)被告王正明坦承確有收受廠商給付款項之犯罪情節，況被告
    等所涉犯貪污治罪條例第4 條第1 項第5 款之事實，並據證
    人即共犯唐維誠、鄧乃光證述綦詳，且有韓明通、靳宜德、
    徐錦標、黃鴻、丘幼明、戚從光、魏酸、桂之成、謝雲生、
    錢有盛等相關單身亡故榮民之治喪紀錄、97年單身亡故榮民
    殯葬事務招標標案招標、決標等相關資料等證據資料在卷可
    稽，堪認被告涉犯貪污治罪條例第4 條第1 項第5 款之犯行
    ，犯罪嫌疑重大，且被告所涉犯貪污治罪條例第4 條第1 項
    第5 款之罪之法定刑為5 年以上有期徒刑之罪，再被告與共
    犯間所供犯罪情節不一，且被告僅坦承部分犯行，足認被告
    有勾串共犯或證人之虞，符合刑事訴訟法第10 1條第1 項第
    2 款、第3 款之法定羈押要件，本件承審受命法官依訴訟進
    行之程度及上開卷證資料，審酌被告所涉犯罪事實對社會侵
    犯之危害性及國家刑罰權遂行之公益考量，經司法追訴之國
    家與社會公益，及被告人身自由之私益兩相利益衡量後，認
    對被告予以羈押處分係適當、必要，且為避免被告勾串共犯
    或證人，予以禁止接見、通信之處分，經核於法並無違誤，
    且衡其所犯罪名，亦無違比例原則。
  (二)聲請人主張：共犯「唐維誠」、「鄧乃光」之證述，雖與被
    告所供有異，係屬法院心證判斷之問題，非予羈押，法院程
    序仍得以進行云云。按刑事訴訟法第101 條第1 項第2 款所
    謂有事實足認為有湮滅、偽造、變造證據或勾串共犯或證人
    之虞者，以此理由羈押之目的，在於確保證據之存在及真實
    。因此，倘尚有共犯或證人待查證，被告可能勾串共犯或證
    人為虛偽陳述者；或其他有湮滅、偽造、變造各種證據之嫌
    疑存在者，均得認為有湮滅、偽造、變造證據或勾串共犯或
    證人之虞，查本案之犯罪事實，待審理時予以調查釐清，及
    對證人進行對質詰問等程序，又被告所述與共犯之供詞亦有
    所不同，且彼此間互有利害關係，難認無有勾串之虞，且其
    所犯復為最輕本刑5 年以上有期徒刑之罪，依一般社會通念
    ，足認具有勾串之相當高蓋然性之可信度。從而，本件承審
    受命法官斟酌全案卷證，認被告有刑事訴訟法第101 條第1
    項第2 、3 款之事由，非予羈押，顯難進行訴追，依法裁定
    准予羈押，自屬有據。況按羈押之程序，非在確認被告之罪
    責與刑罰問題，相關證據只須達釋明之程度即可，而不必至
    確信之程度，亦即法院審查羈押及須否禁止接見及通信，僅
    在判斷檢察官提出之證據及斟酌訴訟進行之程度予以衡量是
    否符合要件及有必要性，並非認定被告是否成立犯罪，其證
    據法則無須嚴格證明，僅以自由證明為已足。至於本件證人
    之陳述是否可採或相關證據得否證明被告上開犯嫌，均有待
    本案事實審法院將來審理時予以認定，洵與羈押原因是否存
    在無涉，故聲請人上開主張，尚非可採。
六、綜上，原處分認被告涉犯貪污治罪條例第4 條第1 項第5 款
    之嫌疑重大，且所犯為最輕本刑為5 年以上有期徒刑之罪，
    復有勾串共犯及證人之虞，有羈押之必要，予以羈押，並禁
    止接見通信之處分，經核尚無不合，聲請意旨，徒憑己意，
    漫事指摘原羈押處分不當，為無理由，應予駁回。
七、依刑事訴訟法第416 條第4 項、第412 條，裁定如主文。
中    華    民    國   100    年    8     月    15    日
                     刑事第七庭審判長法  官  鄭吉雄
                                     法  官  蔡羽玄
                                     法  官  廣于霙
以上正本證明與原本無異。
不得抗告。
                                     書記官  劉寶霞
中    華    民    國   100    年    8     月    19    日